臺灣高等法院臺中分院刑事判決
111年度上訴字第793號
上  訴  人  
即  被  告  康原逢



選任辯護人  吳憶如律師（法扶律師）
上列上訴人即被告因違反毒品危害防制條例案件，不服臺灣臺中
地方法院110年度訴字第941號中華民國111年1月25日第一審判決
（起訴案號：臺灣臺中地方檢察署109年度偵字第21928號），提
起上訴，本院判決如下：
    主    文
原判決撤銷。
康原逢犯如附表所示之罪，各處如附表「宣告刑（含刑及沒收）
」欄所示之刑及沒收。應執行有期徒刑肆年貳月。
    犯罪事實
一、康原逢明知甲基安非他命屬毒品危害防制條例第2條第2項第
    2款所公告列管之第二級毒品，未經許可，不得販賣、持有
    ，竟分別為下列犯行：
　　㈠康原逢基於販賣第二級毒品甲基安非他命（下稱甲基安非
      他命）以營利之犯意，於民國108年10月24日上午6時20分
      許，接獲林建宏以手機通訊軟體微信撥打語音電話，康原
      逢即以微信帳號「ashin0702」回覆「等我一下」，並以
      微信撥打語音電話與林建宏聯繫，林建宏則於同日上午6
      時50分表示「快」，並於同日上午8時47分依康原逢指示
      將價金新臺幣（下同）1,000元匯款至中國信託銀行帳號0
      00000000000號帳戶內，林建宏復於同日下午1時6分許告
      知康原逢「過去找你，去你家了」，康原逢則回覆「你去
      後面等，不要停樓下，去後面公園」後，二人於同日下午
      1時11分許，在康原逢位於臺中市○○區○○○街000號住處外
      公園碰面，康原逢當面交付甲基安非他命1小包予林建宏
      ，而完成交易。
　　㈡康原逢基於販賣第二級毒品甲基安非他命以營利之犯意，
      於109年2月2日下午4時前某時許，與李子良約定於同日下
      午4時許，在康原逢上開住處，交易2,000元之甲基安非他
      命。李子良即於同日下午4時許至康原逢上開住處，由康
      原逢當面交付甲基安非他命1小包(約價值3,000元的量)予
      李子良，李子良並交付2,000元予康原逢，而完成交易。
　　㈢緣林建宏於108年10月24日下午1時30分許，在臺中市○○區○
      ○○路00巷00號，遭員警執行拘提時，查獲持有甲基安非他
      命1小包，據其供述毒品來源係微信帳號「ashin0702」之
      人所提供，林建宏施用及持有第二級毒品案件經移送臺灣
      臺中地方檢察署（下稱臺中地檢署）偵辦，檢察官復指揮
      臺中市政府警察局太平分局偵辦林建宏毒品來源，經員警
      循線查知康原逢為上開微信帳號使用人。員警復於109年5
      月23日晚間10時8分許，經康原逢同意在臺中市○○區○○路0
      段000號7樓21室執行搜索，進而扣得甲基安非他命2包（
      合計淨重0.8035公克，驗餘淨重0.8024公克）、電子磅秤
      1個、毒品吸食器1組、藥鏟2支及IPhone手機（IMEI：000
      000000000000）1支，始查獲上情。
二、案經臺中地檢署檢察官指揮臺中市政府警察局太平分局報告
    後偵查起訴。
    理    由
一、證據能力之說明：
  ㈠按被告以外之人於審判外之言詞或書面陳述，除法律有規定
    者外，不得作為證據；又被告以外之人於審判外之陳述，雖
    不符合同法第159條之1至第159條之4規定，但經當事人於審
    判程序同意作為證據，法院審酌該言詞陳述或書面陳述作成
    時之情況，認為適當者，亦得為證據。當事人、代理人或辯
    護人於法院調查證據時，知有第159條第1項不得為證據之情
    形，而未於言詞辯論終結前聲明異議者，視為有前項之同意
    ，刑事訴訟法第159條第1項及第159條之5分別定有明文。核
    其立法意旨在於傳聞證據未經當事人之反對詰問予以核實，
    原則上先予排除。惟若當事人已放棄反對詰問權，於審判程
    序中表明同意該等傳聞證據可作為證據；或於言詞辯論終結
    前未聲明異議，基於尊重當事人對傳聞證據之處分權，及證
    據資料愈豐富，愈有助於真實發見之理念，且強化言詞辯論
    主義，使訴訟程序得以順暢進行，上開傳聞證據亦均具有證
    據能力。查檢察官、上訴人即被告康原逢（下稱被告）、辯
    護人對本判決以下所引用被告以外之人於審判外之陳述均同
    意有證據能力（見本院卷第74頁），且審酌上開傳聞證據作
    成時，並無違法不當或證明力明顯過低之瑕疵，認為以之作
    為本案之證據亦屬適當，是上揭傳聞證據自具有證據能力。
  ㈡以下引用之其餘非供述證據，檢察官、被告、辯護人於本院
    審理中，均未爭執證據能力，且本院審酌各該證據均非屬違
    法取得之證據，復經本院於審判期日就該等證據進行調查、
    辯論，是以依法均得作為證據使用。
二、得心證之理由：　　
  ㈠上開犯罪事實，業據被告康原逢於偵查、原審及本院審理時
    均坦承不諱（見偵字卷第31至33頁、原審卷第71、250頁、
    本院卷第75、76頁），並經證人林建宏於警詢及檢察官偵訊
    中證稱：被告有時候會叫我把買毒品的錢存到他指定的戶頭
    後，然後他會從他家2樓側邊窗戶丟毒品下來，我去路邊撿
    完成毒品交易，訊息中自存的意思就是叫我把毒品的錢存到
    中國信託000000000000，我都用無摺存款方式，把買毒品的
    錢存進去，108年10月24日下午1時11分他傳簡訊後約10分鐘
    交易成功，共1次，我向康原逢購買1,000元，當天我有拿到
    安非他命，購毒金我是用轉帳方式到康原逢指定的帳戶，就
    是對話中康原逢傳送000000000000號帳戶內等語（見他字卷
    第45至47、64、107至109頁、偵字卷第53頁），及證人李子
    良於警詢中證稱：我跟康原逢有拿過一次安非他命，當時是
    以2,000元跟他購買，但他那次是拿3,000元的量給我，大概
    是109年2月2日下午4至5時許去他住處找他面交等語（見偵
    字卷第56至57頁）大致相符，復有指認嫌疑人紀錄表、代號
    與真實姓名對照表（見他字卷第93至94頁）、林建宏與被告
    微信對話紀錄（見他字卷第51至53頁）、李子良與被告微信
    對話紀錄（見偵字卷第59至61頁）、臺中市政府警察局太平
    分局搜索及扣押筆錄、扣押物品目錄表、扣押物品清單、扣
    案物照片(見偵字卷第71至77、159至161、167頁)、衛生福
    利部草屯療養院草療鑑字第1090600055號鑑定書、李子良正
    修科技大學超微量研究科技中心編號R00-0000-000號尿液檢
    驗報告、臺中市政府警察局太平分局委託鑑驗尿液代號與真
    實姓名對照表、採證同意書(見偵字卷第95、103至105、107
    頁)、中國信託銀行帳號000000000000號帳戶開戶資料及交
    易明細表（見偵字卷第111至113頁）等附卷可參，並扣得甲
    基安非他命2包可資佐證，足認被告之自白與事實相符，應
    堪採信。
  ㈡林建宏雖於108年10月24日警詢中陳稱：我於108年10月24日
    下午1時許，跟被告約在他家外面交貨，是對方無償提供毒
    品給我，我沒有向他購買，我被查扣的毒品就是這一包，他
    沒有向我收錢等語（見他字卷第17至18頁），然其已於後續
    之警詢及偵訊中坦承有向被告購買毒品，且被告業已坦承販
    賣甲基安非他命予林建宏，另有雙方對話紀錄及匯款紀錄可
    資佐證，故上開袒護被告之詞，尚不足採。又李子良雖於偵
    訊中證稱：我是跟康原逢合資購買等語(見他字卷第108頁)
    ，然被告於109年5月24日警詢中自陳：我的微信帳號是ashi
    n0702（阿信），微信對話中我說「你是拿3給我嗎」，李子
    良回說「2」，我說「我弄超過了，多的你自己留著吧」，
    意思是他要跟我買2,000元的安非他命，我拿給他3,000元的
    重量，我是在對話之前的當下，也就是109年2月2日下午5時
    許，在我家給李子良的等語，復從李子良與被告上開微信對
    話紀錄觀之，被告於109年2月2日下午5時30分傳訊息問「你
    是拿3給我嗎」，李子良回「2」，被告稱「那我弄錯了」，
    李子良答「難怪」，被告稱「沒差，多很多」，李子良答「
    我想說怎麼那麼~~~」，被告稱「多的你自己留著吧」，足
    見該次交易，雙方一開始達成之約定，應是李子良向被告購
    買2,000元的甲基安非他命，雙方顯有論及交易對價，且李
    子良於警詢時已證稱有交付價金給被告並完成交易，後於偵
    訊中付改稱是合資購買等語，顯與卷內客觀事證不符，應係
    維護被告之詞，不足採信，併此敘明。
  ㈢按販賣毒品者，其主觀上須有營利之意圖，且客觀上有販賣
    之行為，即足構成，至於實際上是否已經獲利，則非所問（
    最高法院93年度台上字第1651號判決意旨參照）。我國查緝
    毒品之施用或販賣一向執法甚嚴，對於販賣毒品者尤科以重
    度刑責，又販賣毒品既係違法行為，當非可公然為之，亦無
    公定價格，且容易分裝並增減分量，而每次買賣之價量，可
    能隨時依雙方關係深淺、資力、需求量及對行情之認知、來
    源是否充裕、查緝是否嚴謹、購買者被查獲時供述購買對象
    之可能風險之評估等情形，而異其標準，非可一概而論，是
    販賣之利得，誠非固定，除非經行為人詳細供出各次所販賣
    之毒品之進價及售價，且數量俱臻明確外，實難查得其交易
    實情，但販賣毒品係重罪，且毒品量微價高，取得不易，若
    非有利可圖，一般人當無甘冒重度刑責而提供毒品給他人之
    可能，是其販入之價格必較售出之價格低廉，而有從中賺取
    買賣差價牟利之意圖及事實，應屬合理之認定，縱使販賣之
    人從價差或量差中牟利方式雖異，其意圖營利之非法販賣行
    為仍屬同一。查，本案被告販賣甲基安非他命予林建宏、李
    子良等情，已經本院認定如上，而甲基安非他命為物稀價貴
    且為政府嚴格查緝之違禁物，衡以被告與林建宏、李子良僅
    係朋友，並無任何特殊、深厚情誼或至親關係，且為交付毒
    品更不辭勞費來回奔波，若被告無利可圖，當無甘冒遭偵查
    機關、警方查緝法辦之危險，以平價供應渠等施用之理，衡
    情多係從販入與賣出之量價或純度差異汲取利潤。且被告於
    原審審理時供稱：我是賺取毒品，就是我有抽一點毒品起來
    自己施用等語（見原審卷第250頁），顯見被告就上開販賣
    毒品犯行，確屬有利可圖，其始願為之，被告確有從中獲利
    之意圖甚明。
  ㈣綜上所述，被告犯行均事證明確，洵堪認定，皆應予依法論
    科。
三、論罪科刑之理由：　　
  ㈠按行為後法律有變更者，適用行為時之法律。但行為後之法
    律有利於行為人者，適用最有利於行為人之法律，刑法第2
    條第1項定有明文。查被告犯罪事實一、㈠、㈡所示犯行之行
    為後，毒品危害防制條例第4條第2項業於109年1月15日修正
    ，並於同年7月15日生效。修正後，販賣第二級毒品罪之法
    定刑由原定之「處無期徒刑或七年以上有期徒刑，得併科新
    臺幣一千萬元以下罰金」，修正為「處無期徒刑或十年以上
    有期徒刑，得併科一千五百萬元以下罰金」。經比較新舊法
    之結果後，修正後第4條第2項規定，乃提高有期徒刑及罰金
    刑之最高刑度，修正後之規定，顯然未較有利於被告，是依
    刑法第2條第1項揭示之「從舊從輕」原則，被告就犯罪事實
    一、㈠、㈡所為，均應適用其行為時即修正前之毒品危害防制
    條例第4條第2項之規定論處。又毒品危害防制條例第17條第
    2項雖亦於109年1月15日修正公布，同年7月15日生效施行部
    分條文，修正後之規定將「偵查及審判中均自白」修正為「
    偵查及歷次審判中均自白」，本件被告於偵查、原審及本院
    審判中均自白，不論依修正前或修正後規定，均應減輕其刑
    ，即無「有利或不利」之情況，不生新舊法比較問題，應逕
    適用現行法（最高法院109年度台上字第4243號、110年度台
    上字第6114、6093號判決意旨參照），附此敘明。
  ㈡甲基安非他命屬毒品危害防制條例第2條第2項第2款公告列管
    之第二級毒品，不得非法持有、販賣。是核被告犯罪事實一
    、㈠、㈡所為，均係犯修正前毒品危害防制條例第4條第2項之
    販賣第二級毒品罪。被告2次因販賣而持有甲基安非他命之
    低度行為，均為販賣之高度行為所吸收，不另論罪。
  ㈢被告所為2次販賣第二級毒品犯行，犯意各別、行為互殊，應
    分論併罰。
  ㈣刑之減輕事由：
　　⒈被告於偵查及審理中就附表一所示各次犯行自白不諱，均
      應依毒品危害防制條例第17條第2項規定，減輕其刑。
　　⒉經本院函詢臺中市政府警察局太平分局、臺灣臺中地方檢
      察署關於被告供述其毒品來源之查獲情形，經該等機關函
      覆並未因被告供述而查獲上手乙節，有臺中市政府警察局
      太平分局111年4月12日中市警太分偵字第1110010780號函
      1份（見本院卷第61頁）、臺灣臺中地方法院檢察署111年
      4月22日中檢謀誠109偵21928字第1119041498號函文（見
      本院卷第63頁）在卷可佐，是本件核與毒品危害防制條例
      第17條第1項規定「供出毒品來源，因而查獲其他正犯或
      共犯者」要件不符，自無該規定之適用，併此敘明。
　　⒊至辯護人主張被告本件販賣毒品情節輕微，情輕法重，請
      求依刑法第59條規定減輕其刑等語。然刑法第59條所規定
      之酌量減輕其刑，係裁判上之減輕，必以犯罪之情狀可憫
      恕，認為宣告法定最低度之刑猶嫌過重者，始有其適用。
      如別有法定減輕之事由，應先依法定減輕事由減輕其刑後
      ，猶嫌過重時，始得為之，此觀刑法第60條：「依法律加
      重或減輕者，仍得依前條之規定酌量減輕其刑。」之規定
      至明，且是否援引刑法第59條酌減其刑，係屬事實審法院
      得依職權自由裁量之事項（最高法院101年度台上字第166
      9號判決意旨參照）。本院考量甲基安非他命於社會上已
      甚為泛濫，且對社會秩序及國民健康危害甚鉅，而被告為
      智識健全之成年人，對政府嚴格查緝販賣毒品之行為，自
      無不知之理，竟仍為本案販賣甲基安非他命之犯行，嚴重
      影響社會治安；且被告本案犯行，已於偵查、審理中坦承
      犯行，經依毒品危害防制條例第17條第2項之規定減輕其
      刑，則減刑後之最低度刑依一般國民社會感情，對照其可
      判處之刑度，難認有情輕法重而有顯可憫恕之處，尚無從
      再依刑法第59條規定，酌減其刑。
  ㈤原審以被告所犯上述販賣第二級毒品罪事證明確，予以論罪
    科刑，固非無見。惟被告犯罪事實一、㈠、㈡所示犯行，均係
    於109年7月15日前所為，應適用修正前毒品危害防制條例第
    4條第2項規定論罪，原審誤引用修正後毒品危害防制條例第
    4條第2項規定論罪科刑，即有違誤，被告上訴指摘原審未依
    刑法第59條酌減其刑，雖無理由，然其上訴指摘原審適用法
    條有誤，則有理由，應由本院撤銷改判。
  ㈥爰以行為人之責任為基礎，審酌被告前亦有販賣毒品前科，
    有臺灣高等法院被告前案紀錄表1份在卷可稽（見本院卷第4
    1至42頁），素行不良，被告明知甲基安非他命係屬戕害人
    身心之毒品，竟因貪圖販毒所得利潤，無視上開毒品足以使
    施用者導致精神障礙、性格異常，甚至造成生命危險之生理
    成癮性及心理依賴性，嚴重影響社會治安、戕害國民身心健
    康，鋌而走險販賣供他人施用，擴大毒害，所生危害非輕，
    應予非難，並考量被告販賣之對象為2人、販賣之金額非高
    ，及被告犯後坦承犯行，具有悔意，及被告之教育程度、從
    業、身心及家庭經濟生活狀況（見本院卷第76頁）等一切情
    狀，分別量處如附表主文欄所示之刑，並依刑法第51條第5
    款規定，定其應執行之刑如主文第2項所示。
  ㈦沒收部分：
　　⒈按犯毒品危害防制條例第4條之罪者，其供犯罪所用之物，
      不問屬於犯罪行為人與否，均沒收之，同條例第19條第1
      項定有明文。經查：被告於原審審理時供稱：扣案的IPho
      ne手機（含SIM卡）是我的，與李子良109年2月2日是用扣
      案手機的微信聯繫的，我跟林建宏於108 年10月24日是用
      另一支手機的微信聯繫的，手機、門號是我的，門號幾號
      忘記了等語（見原審卷第166頁），足認上開扣案手機與
      未扣案手機（均含SIM卡）確實為被告販賣毒品所用之物
      ，被告雖稱未扣案之手機（含SIM卡）已丟掉，然卷內並
      無證據足認該手機及SIM卡已滅失，均應依法宣告沒收，
      未扣案之手機（含SIM卡）並依刑法第38條第4項規定，於
      全部或一部不能沒收或不宜執行沒收時，追徵其價額。
　　⒉次按犯罪所得，屬於犯罪行為人者，沒收之，於全部或一
      部不能沒收或不宜執行沒收時，追徵其價額，刑法第38條
      之1第1項前段、第3項定有明文。查被告就犯罪事實欄一
      、㈠、㈡所示販賣第二級毒品甲基安非他命犯行所收取之販
      毒價金分別為1,000元及2,000元，且均為被告所收取等情
      ，業經被告於原審審理中供述屬實（見原審卷第250頁）
      ，被告已於偵查中繳回2,500元，其中1,000元為犯罪事實
      欄一、㈠犯罪所得，1,500元為犯罪事實欄一、㈡，犯罪所
      得，均應依刑法第38條之1第1項前段宣告沒收。犯罪事實
      欄一、㈡所得中之500元雖未扣案，惟既無刑法第38條之2
      第2項不宜執行沒收之情事，自應依刑法第38條之1第1項
      前段、第3項規定宣告沒收，並於全部或一部不能沒收或
      不宜執行沒收時，追徵其價額。
　　⒊末按案內扣押之贓證物品，縱屬違禁物，既與判決所認定
      之犯罪無關，即不能於該犯罪諭知之主刑項下，併予宣告
      沒收無關之違禁物（最高法院97年度台非字第582號判決
      參照）。被告供稱扣案之甲基安非他命2包係供自己施用
      ，沒有用來販賣，吸食器1組及藥鏟2支都是施用時要用的
      ，電子秤是要來秤安非他命自己施用時使用的等語（見原
      審卷第166頁），遍查卷內並無證據足證被告有使用上開
      扣案物品為本件販賣毒品之犯行，是上開扣案物是否與本
      案有關，仍有疑慮，而無從認定為本件被告販賣第二級毒
      品所用之物，應與本案無關，爰不予宣告沒收。
　　⒋本案宣告之多數沒收，應適用刑法第40條之2第1項之規定
      併執行之，且毋庸於主文諭知「沒收部分併執行之」，附
      此說明。
四、適用之法律：
    依刑事訴訟法第369條第1項前段、第364條、第299條第1項 
     前段，判決如主文。
本案經檢察官黃鈺雯提起公訴，檢察官李芳瑜到庭執行職務。　
中　　華　　民　　國　　111 　年　　6 　　月　　9 　　日
            刑事第三庭    審判長法　官  楊  真  明
　　　　　　　　　　　　        法　官  李  明  鴻
　　　　　　　　　　　　　      法　官  楊  欣  怡
以上正本證明與原本無異。
如不服本判決應於收受送達後20日內向本院提出上訴書狀，其未
敘述上訴理由者，並得於提起上訴後20日內向本院補提理由書（
均須按他造當事人之人數附繕本）「切勿逕送上級法院」。因疫
情而遲誤不變期間，得向法院聲請回復原狀。

                                書記官  孫  銘  宏
　　　　　　　　　　　　　　　　
中　　華　　民　　國　　111 　年　　6 　　月　　9 　　日
附錄論罪科刑法條
修正前毒品危害防制條例第4條第2項
製造、運輸、販賣第二級毒品者，處無期徒刑或7年以上有期徒
刑，得併科新臺幣1千萬元以下罰金。
附表
編號 犯罪事實 宣告刑（含刑及沒收） 一 犯罪事實欄一、㈠ 康原逢販賣第二級毒品，處有期徒刑參年柒月。扣案之犯罪所得新臺幣壹仟元沒收。未扣案之手機壹支(含SIM卡壹張)沒收，於全部或一部不能沒收或不宜執行沒收時，追徵其價額。 二 犯罪事實欄一、㈡ 康原逢販賣第二級毒品，處有期徒刑參年捌月。扣案之IPhone手機(含SIM卡壹張)壹支及犯罪所得新臺幣壹仟伍佰元沒收。未扣案之犯罪所得新臺伍佰元沒收，於全部或一部不能沒收或不宜執行沒收時，追徵其價額。